【裁判字號】    91,自,1041
【裁判日期】    921003
【裁判案由】    竊盜等
【裁判全文】
臺灣臺中地方法院刑事判決                        九十一年度自字第一四一號
    自  訴  人  甲○○
    被      告  乙○○○
右列被告因竊盜案件，經自訴人提自訴，本院判決如左：
    主  文
乙○○○無罪。
    理  由
一、自訴意旨略以：自訴人將叔叔黃圳之骨灰罈存放在台中縣大度山寶塔，竟為被告
    乙○○○竊走，事經自訴人於民國八十九年十一月二十八日報警處理，另訴請經
    營該寶塔業務之高山企業股份有限公司損害賠償，而經該公司在臺灣臺中地方法
    院九十一年度訴字第一六二六號損害賠償事件中聲請傳訊被告於九十一年十一月
    五日為證，始悉為被告所竊；因認被告涉有刑法第二百四十七條盜取火葬之遺灰
    罪嫌。
二、按犯罪事實應依證據認定之，無證據不得認定犯罪事實，為刑事訴訟法第一百五
    十四條第二項所明定；又不能證明被告犯罪者，應諭知無罪之判決，此項規定於
    自訴程序準用之，該法第三百零一條第一項、第三百四十三條也各有明文。次按
    認定不利被告之事實，須依積極證據，苟積極證據不足為不利於被告事實之認定
    時，即應為有利被告之認定；且認定犯罪事實所憑之證據，無論其為直接證據或
    間接證據，其為訴訟上之證明時，均須達於一般之人不至有所懷疑，而得確信其
    為真實之程度，始得據為有罪之認定，倘其證明尚未達到此一程度，而有合理性
    之懷疑存在時，即無從遽為有罪之確信，則有最高法院三十年上字第八一六號、
    七十六年台上字第四九八六號判例意旨可參。
三、自訴人指稱被告涉有刑法第二百四十七條盜取火葬之遺灰罪嫌，無非是以其於八
    十九年十一月二十八日向台中縣警察局豐原分局報案之「受理刑事案件報案三聯
    單」影本一件、被告在本院九十一年度訴字第一六二六號損害賠償事件於九十一
    年十一月五日之證詞等為憑。惟被告經本院訊問後，堅決否認涉嫌上述盜取火葬
    之遺灰罪，辯稱她取走黃圳骨灰罈之目的，乃欲重辦黃圳超渡之法事，現法事已
    經辦畢，自訴人隨時可前去取回黃圳之骨灰罈，她絕無盜取黃圳骨灰之意。
四、經查：
    (一)自訴人指稱被告於八十九年十一月二十八日前某日取走其存放在台中縣大度山
      寶塔內黃圳之骨灰罈，除已提出本院九十一年度訴字第一六二六號民事損害賠
      償事件之九十一年十一月五日言詞辯論筆錄影本為證，並經本院調取該件卷宗
      審核無誤，即被告也肯認屬實，故自訴人上開指訴可信為真。
    (二)又被告前曾另案對自訴人向本院提起偽造文書罪之自訴，該件自訴意旨略以：
      案外人黃圳（二十九年四月二十二日生，於八十八年八月三日）經乙○○○
      父母黃汶上、黃王金池共同收養，與之為兄妹關係，而甲○○則為黃圳胞兄吳
      雄之子，與黃圳有血緣關係；詎甲○○竟於八十八年三月十一日利用黃圳於癌
      末意識不清時，偽造其遺囑，並使黃圳在遺囑上簽名，後又偽造黃圳之生前贈
      與契約書，謀於黃圳生前即移轉登記其名下之不動產，以侵害其他繼承人之權
      利，迨至黃圳於八十八年八月三日死亡，當時已無民法第一千一百三十八條法
      定繼承順序之第一、二順位之繼承人，乙○○○乃第三順位繼承人，因甲○○
      上開偽造文書行為而受有損害。案經本院以八十九年度自更字第三八號審理後
      ，以乙○○○未能提出證據確切證明與黃圳間確實存有法定之血親關係，無從
      認屬所訴犯罪之直接被害人，而於九十二年八月二十日判決自訴不受理（現上
      訴於臺灣高等法院臺中分院審理中），此有該件判決正本一件在卷可按。
    (三)再者，被告始終堅決否認存有盜取黃圳骨灰之犯意，而辯解詳如左列：
      1.「（法官問被告：對自訴人自訴意旨，有何意見？）被告答：我有一位姪子
        黃火龍，在黃圳生前，我們親屬間就已經言明將來要由黃火龍於黃圳百日後
        祭祀黃圳。因為有一陣子黃火龍突然身感不適，不明高燒，口吐白沫，我們
        都找不到病因，後來求助我們當地廟寺，確認是黃圳往生後沒有得到妥善的
        超渡，黃圳以這個方式要求我們替他重新辦理法事，黃圳託夢給黃火龍說他
        在陰間非常難受，而將他骨灰罈存放的地點在夢中告訴黃火龍，我們才在大
        度山這邊找到他的骨灰罈。否則因為我們跟自訴人間的糾紛，他根本不可能
        告訴我們骨灰罈存放的地點。我並不是要竊取黃圳的骨灰罈，確實是因為不
        忍見到黃火龍受此困擾，以及黃圳在夢中要求替他重新辦理法事超渡，才會
        去將他的骨灰罈抱回來。現在已經為黃圳重新辦完超度法事，自訴人如果有
        意要祀奉他的骨灰罈，他隨時可以來抱回黃圳的骨灰罈，被告沒有意見」。
      2.「（法官問被告：對台中縣警察局豐原分局受理刑事案件報案三聯單影本一
        份、本院民事九一年訴字第一六二六號損害賠償事件證人結文及言詞辯論筆
        錄影本各一份，有何意見？）（提示並告以要旨）被告答：我沒有意圖為自
        己不法所有之意，我的目的只是純粹要解決前面這些事情，如果自訴人要祀
        奉黃圳，他隨時可以取回黃圳的骨灰罈」。
      3.「（法官問被告：目前黃圳的骨灰罈何在？）被告答：與他的父親、阿公放
        在同一個地點，如我先前於鈞院審理時所述，我完全沒有竊盜的意思」。
      4.「（法官問被告：你既然否認竊盜，為何黃圳的骨灰罈與你的父親、阿公放
        在一起？）被告答：我們是因為姪子黃火龍發生異狀後，黃圳託夢給我們，
        我們在請示過神明後，才得知他的骨灰罈放置的地點，我們為了解決黃火龍
        的問題才過去暫時將黃圳的骨灰罈請回來，不然我們根本不知黃圳的骨灰罈
        放在哪裡」。
      5.「（法官問被告：有何辯解？）被告答：我們的用意只是要超渡黃圳的骨灰
        ，不可能有竊盜的意圖」。
    (四)基於前開各項證據方法，本院以為：
      1.自訴人與被告間固有前述八十九年度自更字第三八號偽造文書案之糾紛，但
        仔細端詳此項糾紛之根源，應為黃圳遺產之歸屬問題，再衡量被告之智識程
        度，既其知應提起自訴來解決此項遺產之歸屬，當然明瞭並非擁有黃圳之骨
        灰即可左右該件偽造文書案之訴訟結果，故其取走之目的，應和該件與自訴
        人之爭訟無關。
      2.復依一般生活經驗，往生者之骨灰除遺族基於宗教上之祭拜、對親人之緬懷
        、先人之瞻仰等原因而予尊崇安厝外，常人不致任意盜取骨灰而欲終局保有
        之。今被告固有取走黃圳骨灰之行為，惟其既非緣與自訴人間前揭之爭訟而
        來，或可能因為上開理由所致。然被告堅決否認存有盜取之意，也已表明自
        訴人儘可前往回骨灰之態度，已詳如前(三)所載，此又使人無法遽爾斷定被告
        乃基於上述供奉之目的而取走黃圳之骨灰欲終局地保有之。
      3.另一方面，自訴人自承他不解被告取走黃圳骨灰罈之用意，也無法提出可以
        證明被告此項行為目的之任何證據（見本院九十二年八月二十八日審判筆錄
        所載）。則被告客觀上固有取走黃圳骨灰之行為，主觀上是否存有盜取之犯
        意，究仍不明。
      4.再三揣度前述1.至3.各項推論之結果後，極易察覺本件尚乏積極適合之證據
        足使一般人均可確信被告取走時心存盜取之犯意。故不論被告所辯解因其民
        間之信仰，為消彌發生在其姪黃火龍身上之異象，方取走黃圳骨灰以重辦超
        渡法事，非欲盜取等語，是否屬實；仍應為有利於被告之認定。
五、綜合前述，自訴人指稱被告涉有刑法第二百四十七條盜取火葬之遺灰罪嫌，雖經
    查知被告客觀上確有取走黃圳骨灰之行為，惟其主觀上有無盜取之犯意，既無充
    足之證據可以斷定，合應基於罪疑唯輕，諭知其無罪之判決，方符法制。
據上論斷，應依刑事訴訟法第三百四十三條、第三百零一條第一項，判決如主文。
中      華      民      國      九十二      年    十    月      三      日
                                        法  官  莊  深  淵
右正本證明與原本無異。
如不服本判決，應於送達後十日內向本院提出上訴狀（須附繕本），上訴於台灣高等
法院台中分院。
                                        書記官
中      華      民      國      九十二      年    十    月      三      日


司法院資訊處製作；財團法人民間司法改革基金會備份。
